【裁判字號】    99,上易,4
【裁判日期】    990512
【裁判案由】    贓物
【裁判全文】
臺灣高等法院花蓮分院刑事判決           99年度上易字第4號
上  訴  人  臺灣臺東地方法院檢察署檢察官
被      告  甲○○
上列上訴人因贓物案件，不服臺灣臺東地方法院98年度易字第
178號中華民國98年11月30日第一審判決（起訴案號：臺灣臺東
地方法院檢察署98年度偵字第905號），提起上訴，本院判決如
下：
    主  文
原判決撤銷。
甲○○共同故買贓物，處有期徒刑肆月，如易科罰金以新臺幣壹
仟元折算壹日；減為有期徒刑貳月，如易科罰金以新臺幣壹仟元
折算壹日。又故買贓物，處有期徒刑陸月，如易科罰金以新臺幣
壹仟元折算壹日；減為有期徒刑參月，如易科罰金以新臺幣壹仟
元折算壹日。應執行有期徒刑肆月，如易科罰金以新臺幣壹仟元
折算壹日。緩刑參年。
    犯 罪 事 實
一、甲○○與其夫吳東昇（業經本院以97年度上易字第163號判
    處有期徒刑參月確定）一同在臺東縣臺東市○○街80號經營
    東昇通訊行，因鍾頂永（業經臺灣臺東地方法院於民國96年
    7月31日以96年度東簡字第122號判決確定）在95年9月間某
    日，持其竊得之motorola牌V171型行動電話手機1支（IMEI
    ：000000000000000，為鍾頂永於95年9月間某日，在臺東縣
    臺東市○○路城中城藍蜻蜓炸雞店前，於丙○○所有、置於
    車號K62-628機車置物箱內所竊得）至東昇通訊行出售，甲○○與吳東昇竟共同基於故買贓物之犯意聯絡，明知上開手
    機為贓物，竟由甲○○與鍾頂永接洽收購事宜，以新臺幣（
    下同）200元之賤價購入，並由吳東昇在旁處理鍾頂永填寫
    切結書一事，以此方法共同故買贓物。
二、鍾頂永復於同年9月26日，持其竊得之BENQ-SIEMENS牌CF61
    型行動電話手機1支（IMEI：000000000000000，為乙○○所
    有，鍾頂永在同年9月26日下午3時許，在臺東縣臺東市○○
    路218號店內吧檯內竊得）前往東昇通訊行銷售，甲○○復
    基於故買贓物之故意，在上開東昇通訊行內，以300元（起
    訴書誤寫為100元）之賤價收購上開手機。嗣經員警執行查
    贓勤務至東昇通訊行調閱切結書而查獲上情。
三、案經臺東縣政府警察局移送臺灣臺東地方法院檢察署檢察官
    偵查起訴。
    理  由
壹、證據能力部分：
    按被告以外之人（包括證人、鑑定人、告訴人、被害人及共
    同被告等）於審判外之陳述雖不符刑事訴訟法第159條之1至
    之4等4條之規定，而經當事人於審判程序同意作為證據，法
    院審酌該言詞陳述或書面陳述作成時之情況，認為適當者，
    亦得為證據；當事人、代理人或辯護人於法院調查證據時，
    知有刑事訴訟法第159條第1項不得為證據之情形，而未於言
    詞辯論終結前聲明異議者，視為有前項之同意，同法第159
    條之5定有明文。本案被告於本院審理時對於本判決以下引
    用之供述及非供述證據之證據能力均不爭執，本院審認上開
    證據，核無違法取證或不適當情事，依刑事訴訟法第159條
    之5第2項之規定，均有證據能力，先此敘明。
貳、有罪部分：
一、訊據被告甲○○固不否認於起訴書所載時間、地點，有收購
    鍾頂永出售之上開手機2支之事實，惟矢口否認有何故買贓
    物之犯行，辯稱：伊不知鍾頂永販售之手機是盜贓，所買者
    一支是故障機，一支是鎖碼機，分別以200元及100元價格購
    買該二支手機，鎖碼機送往合作維修廠商解碼要重灌軟體，
    費用約500元至1,000元左右，且已對手機來源作調查，不能
    以賣手機者衣著決定有無贓物認識，收購與出售手機本有價
    差，伊無贓物之認識云云。惟查：
  (一)證人吳東昇於另案警詢時供稱：摩拖羅拉牌收購價錢為200
    元、BENQ牌收購價格為300元等語（見東警偵二字第0950009
    029號卷第8頁），參酌卷附切結書2紙亦分別記載：摩拖羅
    拉牌V171型、序號000000000000000號手機，估價給東昇通
    訊行200元、故障機」、BENQ牌CF61型、序號0000000000000
    00號手機，估價給東昇通訊行300元、鎖碼機等語，堪認證
    人吳東昇在警詢時因距案發時間不久，記憶較清楚，所述收
    購贓物之價格應較可信，故被告甲○○於原審準備程序中稱
    是以100元及200元販入該二手機云云及證人鍾頂永另案於本
    院證稱上開手機分別賣100元及200元云云，應係記憶有誤所
    致，故被告甲○○係分別以200及300元之價格，向鍾頂永購
    買上揭二支手機之事實，應堪認定。
  (二)證人丙○○於本院另案審理時結證：我的手機是在被竊前約
    1年2個月或3個月所購得，當時手機價值約1、2千元，95年9
    月間被竊通話情況良好，並無故障，未鎖碼或設定密碼，打
    開即可通話等語明確（見本院97年度上易字第163號影卷第1
    6頁起）。
  (三)證人乙○○於本院另案審理時結證：我的手機在失竊時用不
    到一個月，是95年9月26日失竊，我是綁一個月900元的門號
    ，綁一年半，在當時是比較新的機型，單機買要7,900元，
    搭配門號我還要付4,000元；失竊時手機是好好的，沒有瑕
    疵，也沒有故障，還是新機，失竊時是開機，我沒有鎖碼或
    設定任何密碼等語（見本院97年度上易字第163號影卷第17
    頁起）。
  (四)證人鍾頂永於本院另案於審理時證稱：手機是我於95年9月
    間某日，在臺東縣臺東市○○路城中城藍蜻蜓炸雞店前，從
    停放在該處之Ｋ62─628號機車置物箱內竊得，並持往東昇
    通訊行出售，接洽者是老闆娘，老闆娘當場有試用該手機，
    試完後沒有告訴我手機是故障的，就直接告訴我手機只值這
    些錢；切結書是老闆娘叫我寫的，沒有問我手機從那裡來的
    。我不住家裡，約5、6日才回家，其他時間我都市區隨便住
    、隨便吃，平常都打赤腳，身上不乾淨，在臺東市街頭流浪
    ，有人會拿東西給我吃，平常睡在體育館，這種流浪的日子
    過很久了，我拿手機去賣時，就是打赤腳，身上不乾淨的樣
    子，我在小時候使用過手機，後來就沒有手機等語（本院97
    年度上易字第163號影卷第22、28頁），核與其於原審98年1
    1月19日審理時證稱：賣手機時我沒有跟對方說手機從何而
    來，第2次去賣時忘記對方有無問手機怎麼來的；在賣2隻手
    機時沒有賣其他配件，只有手機，賣之前沒有先行使用過這
    2支手機，不知道手機是否可以使用，收購的人有無說手機
    是好的或壞的我忘記了；第1支手機偷得後，隔天就拿去賣
    ，沒有摔壞或給他人使用；賣手機之前我是街上遊民，身上
    髒兮兮，好幾天都沒有洗澡，通訊行的人沒有問我手機來源
    ，我拿給他們看，他們就直接說價錢了等語，不盡相符，而
    揆諸原審詰問時距本件案發時間已久，被告復供稱：常拿錢
    給鍾頂永吃飯或請他喝飲料等語，鍾頂永所述忘記對方有無
    問手機怎麼來、有無說手機是好是壞云云，不無迴護被告之
    可能，應以其先前於本院另案之證詞較可採信。
  (五)又證人鍾頂永於本院另案審理時經當庭勘驗結果，證人鍾頂
    永身上穿著不整潔，兩膝以下呈灰黑色，外觀上有智能不足
    之特徵，有勘驗筆錄在卷可稽（本院97年度上易字第163號
    影卷第67頁）。
  (六)被告甲○○於另案以證人身分結證稱：伊有在東昇通訊行工
    作，店內常會收購手機，主要營業項目就是收購中古機和維
    修、販賣手機配件；收購手機的流程會詢問客人為何要賣手
    機，之後會請客人寫切結書，並影印證件貼在切結書上面，
    以確定手機來源有無問題，切結書由客人填寫。鍾頂永的手
    機的收購時間已忘記是哪一天，鍾頂永曾告訴伊說他不會寫
    字，但伊請鍾頂永務必自己寫，所以印象很深刻；切結書上
    除了手機型號、價錢、序號、收購價之外，還有客人的證件
    資料；卷附的2張切結書，除了鍾頂永的個人資料之外，型
    號、廠牌、金額都是伊寫的，手機序號是鍾頂永親自寫的；
    其中有一張沒有簽名的那張是吳東昇在旁邊觀看鍾頂永填寫
    型號、廠牌、日期的，因為當時伊在應付另外的客人，所以
    是由吳東昇處理鍾頂永填寫的部分，吳東昇只有處理這部分
    ；鍾頂永來賣手機時吳東昇有在場，收購的價格是由伊說的
    ，後來這2支手機，故障的用來當零件機，另1支解碼之後賣
    掉了等語（見另案原審影卷第24頁起）。
  (七)依上開事證，可知被害人丙○○、乙○○之手機於失竊前均
    在正常使用中，並未故障，更無設定密碼或被鎖碼等情事；
    而鍾頂永於竊得丙○○之手機後即於隔天出售，手機在鍾頂
    永持有中故障之可能性甚微；且依證人鍾頂永所述被告甲○○在檢視手機後根本未告知或向鍾頂永確認手機有何故障，
    即直接告知出價200元購買，而觀諸切結書中亦未具體載明
    手機如何故障，所謂故障機一節，已難採信。又被害人乙○○之手機於失竊時既未設密碼或遭鎖碼，依鍾頂永所述其亦
    未使用竊得之手機，且竊得當日就持往東昇通訊行出售，則
    鍾頂永自不可能費事將欲出售的手機設定密碼而被鎖碼，然
    後再出售，足見被告在切結書上記載「故障機」、「鎖碼機
    」云云，顯與事實不符，且其記載亦非為了給鍾頂永觀看，
    而係為了將來警方追查贓物時，可以提出切結書並以上開記
    載作為其以不合理之價格收購手機之理由，目的顯在卸免故
    買贓物之責，惟此舉反而益見被告明知為贓物而欲蓋彌彰之
    犯意。
  (八)再者，丙○○於失竊前1年3月左右，購買手機時價值約1、2
    000元，乙○○失竊之手機綁門號1年半，尚須給付4,000元
    ，新機則價值7,900元，且僅使用1個多月即被竊，且彼等均
    證稱手機使用正常，並未故障等情，已如前述；而乙○○上
    開手機為BENQ牌CF61型新手機，於95年間市價仍值約3,600
    元至6,300元不等，有網路詢價結果在卷足稽，則被告僅以2
    00元或300元收購，應屬賤價無訛。另參酌鍾頂永為流浪漢
    ，其穿著不整潔，兩膝以下呈灰黑色，有智能不足之特徵，
    亦有前述之勘驗筆錄可考，一般人一望可知其應非使用手機
    之人，該手機是否屬鍾頂永所有，已屬可疑；而被告甲○○
    店內以收購二手手機為業，自有其職業之敏感度，卻未問鍾
    頂永手機來源，即以200元或300元之賤價收購，若謂其不知
    該手機為贓物，孰人能信？更何況鍾頂永竟在一個月內接連
    出售2支手機，被告仍不起疑，殊不合理。
  (九)從而，本院審酌前述被害人、證人鍾頂永之證詞、鍾頂永個
    人狀況及被告填載切結書之情狀等全部事證，認被告有明知
    上開手機2支為贓物，而有故買贓物之犯意無訛。被告雖以
    前詞置辯，惟查：簽切結書之用意含有將來可供警方查緝贓
    物之目的，但非謂只要出售者簽了切結書，縱使明知或懷疑
    為贓物仍可堂而皇之加以收購，日後再提出切結書即可作為
    不知贓物之護身符。本院綜合前述事證，認被告所辯不知是
    贓物、不能以外觀判斷云云，不足採信。原審雖以鍾頂永竊
    得後手機是否可正常使用已有疑問、切結書上有記載故障機
    、鎖碼機等字、被告供稱有行使徵信之手段、其他通訊行出
    價更低故被告之出價並非賤價、不能因鍾頂永之外觀而認其
    非所有人等情而判決被告無罪，惟原審未詳予審酌被害人對
    手機狀況及價值之供述、被告切結書之記載不實、鍾頂永供
    稱被告並未詢問手機來源根本未加徵信等重要事證，逕認被
    告已盡調查義務、不知為贓物，而認定被告犯罪不能證明，
    即非可採。綜上，本件被告之犯行堪以認定，應依法論科。
二、論罪科刑：
  1.核被告2次故買贓物行為，均係犯刑法第349條第2項故買贓
    物罪。其與吳東昇間就故買丙○○失竊手機之犯行，有犯意
    聯絡及行為分擔，為共同正犯。被告2次犯行，犯意各別，
    應分論併罰。原審為被告無罪之諭知，與事實不合，檢察官
    上訴指摘原審判決不當，為有理由，應將原判決撤銷改判。
  2.爰審酌被告素行良好，與其夫共同經營通訊行為業，為牟私
    利故買贓物，無異助長竊盜之猖獗，惟其夫已因案入監服刑
    ，被告供稱通訊行已結束營業，尚有一子待其扶養、所生危
    害、所得利益、犯後猶飾詞狡辯等一切情狀，量處如主文所
    示之刑，並諭知易科罰金之折算標準。
  3.又被告上開犯罪時間在96年4月24日以前，合於中華民國九
    十六年罪犯減刑條例第2條第1項第3款之減刑要件，爰減刑
    如主文所示，並定其應執行刑。
  4.又被告未有犯罪前科紀錄，有臺灣高等法院被告前案紀錄表
    1份在卷可按，其經此科刑教訓，應知警惕，無再犯之虞，
    爰併諭知緩刑3年，以啟自新。
據上論斷，應依刑事訴訟法第369條第1項前段、第364條、第299
條第1項前段，刑法第349條第2項、第28條、第41條第1項前段、
第51條第1項第5款、第74條第1項第1款，中華民國九十六年罪犯
減刑條例第2條第1項第3款、第7條，刑法施行法第1條之1，判決
如主文。
本案經檢察官朱秋菊到庭執行職務。
中    華    民    國    99    年    5     月    12    日
                  刑事庭審判長法  官  何方興
                              法  官  許仕楓
                              法  官  林碧玲
以上正本證明與原本無異。
本件不得上訴。
中    華    民    國    99    年    5     月    12    日
                              書記官  李閔華
附錄本判決論罪科刑法條：
中華民國刑法第349條第2項
搬運、寄藏、故買贓物或為牙保者，處5年以下有期徒刑、拘役
或科或併科1千元以下罰金。

司法院資訊處製作；財團法人民間司法改革基金會備份。
